【裁判字號】    95,訴,260
【裁判日期】    950731
【裁判案由】    違反毒品危害防制條例
【裁判全文】
臺灣雲林地方法院刑事判決               95年度訴字第260號
公  訴  人  臺灣雲林地方法院檢察署檢察官
被      告  乙○○
                    國民
上列被告因違反毒品危害防制條例案件，經檢察官提起公訴（95
年度毒偵字第222 號），本院判決如下：
    主  文
乙○○施用第一級毒品，處有期徒刑捌月，扣案摻有海洛因之香
菸壹支沒收銷燬之；又施用第二級毒品，處有期徒刑陸月。應執
行有期徒刑壹年，扣案摻有海洛因之香菸壹支沒收銷燬之。
    事  實
一、乙○○前因施用第二級毒品案件，經觀察、勒戒後，認無繼
    續施用毒品之傾向，於民國93年6 月24日予以釋放，並由臺
    灣雲林地方法院檢察署檢察官於同日，以93年度毒偵字第66
    2 號為不起訴處分確定。詎其仍不知悔悟，於觀察勒戒釋放
    後之5 年內，基於施用第一級毒品海洛因之犯意，於94年9
    月29日為警對其採尿時往前回溯72小時內之某時，在不詳處
    所，以不詳方式，施用第一級毒品海洛因1 次；復基於施用
    第二級毒品甲基安非他命之犯意，於94年9 月29日為警對其
    採尿時往前回溯96小時內之某時，在不詳地點，以不詳方式
    ，施用第二級毒品甲基安非他命1 次。嗣於94年9 月29日11
    時許，在雲林縣口湖鄉○○村○○路41號前，為警盤查時查
    獲，始悉上情，並扣得摻有海洛因之香菸1 支。
二、案經雲林縣警察局北港分局報請臺灣雲林地方法院檢察署檢
    察官偵查後起訴。
    理  由
一、訊據被告乙○○矢口否認有何於上揭時間施用第一級毒品海
    洛因及第二級毒品甲基安非他命之犯行，辯稱：可能是因為
    其患有結石前往財團法人天主教聖馬爾定醫院就醫時所注射
    之藥品中含有第一級毒品海洛因及第二級毒品甲基安非他命
    ，造成驗尿有驗到毒品反應云云。惟查：
  (一)被告乙○○於94年9 月29日為警採尿送驗結果，檢出毒品嗎
    啡及甲基安非他命均呈陽性反應，此有雲林縣衛生局煙毒尿
    液檢驗成績書、雲林縣警察局北港分局查獲煙毒嫌犯尿液送
    檢真實姓名對照表、臺灣檢驗科技股份有限公司濫用藥物尿
    液檢驗報告各1 份在卷可查（見警卷第5 頁至第6 頁、偵卷
    第17頁）。又扣案香菸1 支經以氣相層析質譜儀分析法、化
    學呈色分析法鑑定方法檢查結果發現含第一級毒品海洛因成
    分，此亦有法務部調查局95年6 月8 日調科壹字第09500268
    140 號鑑定通知書1 紙在卷可佐（見本院卷第25頁）。足以
    證明被告乙○○確有於受採尿時回溯前72小時內某時及96小
    時內之某時，分別有施用第一級毒品海洛因及第二級毒品甲
    基安非他命之情事。
  (二)復有刑案資料查註紀錄表、全國施用毒品案件紀錄表、臺灣
    雲林地方法院檢察署檢察官93年度毒偵字第662 號不起訴處
    分書各1 份（偵卷第3 頁至第5 頁），以及臺灣高等法院被
    告前案紀錄表1 份附卷可憑，則被告確係於觀察、勒戒執行
    完畢釋放後5 年內，再犯施用毒品危害防制條例之施用第一
    級、第二級毒品罪，至為灼然。
  (三)至被告雖以上開情詞辯解，然查被告於94年間並無前往財團
    法人天主教聖馬爾定醫院就診之紀錄，有財團法人天主教聖
    馬爾定醫院95年5 月19日（95）惠醫字第610 號函附卷可查
    ，被告上開辯解顯與事實不符，而無可採信。
  (四)綜上所述，本件事證明確，被告犯行應堪認定。
二、論罪科刑的理由：
  (一)查被告乙○○行為後，刑法於94年1 月7 日修正，並於94年
    2 月2 日公布，並已於95年7 月1 日施行。按行為後法律有
    變更者，適用行為時之法律，但行為後之法律有利於行為人
    者，適用最有利於行為人之法律，刑法第2 條第1 項前段訂
    有明文。此條規定乃與刑法第1 條罪刑法定主義契合，而貫
    徹法律禁止溯及既往原則，係規範行為後法律變更所生新舊
    法律比較適用之準據法，是刑法第2 條本身雖經修正，但刑
    法第2 條既屬適用法律之準據法，本身尚無比較新舊法之問
    題，應一律適用裁判時之現行刑法第2 條規定以決定適用之
    刑罰法律，先予辨明。又以本次刑法修正之比較新舊法，應
    就罪刑有關之共犯、未遂犯、想像競合犯、牽連犯、連續犯
    、結合犯，以及累犯加重、自首減輕暨其他法定加減原因（
    如身分加減）與加減例等一切情形，綜其全部罪刑之結果而
    為比較，最高法院95年5 月23日著有95年度第8 次刑庭會議
    決議可資參照。次按，刑法第2 條第1 項規定（按指95年7
    月1 日修正施行前之刑法）：「行為後法律有變更者，適用
    裁判時之法律，但裁判前之法律有利於行為人者，適用最利
    於行為人之法律」；所稱「適用」，係指完整性之適用，與
    「準用」係依其性質而為選擇性之應用者不同，是比較新舊
    法適用法律時，應就罪刑有關之一切情形，比較其全部之結
    果而為整體之適用，不能割裂而分別適用新舊法律，最高法
    院88年台非字第31號判決亦可參照。經查：修正後刑法第51
    條第5 款之規定，有期徒刑定應執行刑之上限，由不得逾20
    年提高為不得逾30年，此屬相當科刑規範之變更。比較新舊
    法，以修正前之刑法第51條第5 款之規定較有利於被告。揆
    諸前揭最高法院決議、判決要旨及刑法第2 條第1 項前段、
    後段規定之「從舊、從輕」原則，自應適用被告行為時之法
    律，即修正前刑法之相關規定，予以論處。
  (二)按海洛因及甲基安非他命分別係毒品危害防制條例第2 條第
    2 項第1 款、第2 款所規定之第一級、第二級毒品，不得非
    法持有、施用。
  (三)核被告所為，係犯毒品危害防制條例第10條第1 項、第2項
    施用第一級、第二級毒品罪。被告持有第一級、第二級毒品
    進而施用，其持有之低度行為，為施用之高度行為吸收，均
    不另論罪。
  (四)被告所犯上開施用第一級毒品罪及施用第二級毒品罪2 罪間
    ，犯意各別，罪名互殊，應予分論併罰。
  (五)爰審酌被告前經觀察、勒戒後，竟再犯本件之罪，犯後並飾
    詞狡辯顯無悔改之意，以及考量施用毒品者均有相當程度之
    成癮性及心理依賴性，其犯罪心態與一般刑事犯罪之本質並
    不相同等一切情狀，分別量處如主文所示之刑，並定其應執
    行之刑。
  (六)扣案摻有第一級毒品海洛因之香菸1 支，應依毒品危害防制
    條例第18條第1 項前段規定沒收銷燬。
據上論斷，應依刑事訴訟法第299 條第1 項前段，毒品危害防制
條例第10條第1 項、第2 項、第18條第1 項前段，刑法第2 條第
1 項前段、修正前刑法第11條前段、第51條第5 款，判決如主文
。
本案經檢察官甲○○、葉建成到庭執行職務
中    華    民    國    95    年    7     月    31    日
                  刑事第二庭審判長法  官  林  輝  煌
                                  法  官  柯  志  民
                                  法  官  李  明  鴻
以上正本證明與原本無異。
如不服本判決，應於判決送達後10日內，向本院提出上訴狀。（
須附繕本）
中    華    民    國    95    年    8     月    3     日
                                  書記官  孫  秀  桃
附錄本案論罪科刑法條全文
毒品危害防制條例第10條
施用第一級毒品者，處六月以上五年以下有期徒刑。
施用第二級毒品者，處三年以下有期徒刑。


司法院資訊處製作；財團法人民間司法改革基金會備份。
